【裁判字號】    92,上易,279
【裁判日期】    920506
【裁判案由】    傷害
【裁判全文】
臺灣高等法院高雄分院刑事判決          九十二年度上易字第二七九號
    上  訴  人  台灣高雄甲方法院檢察署檢察官
    被      告  丁○○
    上  訴  人
    即  被  告  丙○○
右上訴人因被告傷害案件，不服台灣高雄甲方法院九十一年度易字第一八三七號中華
民國九十一年十二月十三日第一審判決（聲請簡易處刑案號：台灣高雄甲方法院檢察
署九十年度偵字第二三二九四號），提起上訴，本院判決如左：
    主  文
原判決撤銷。
丙○○傷害人之身體，處拘役肆拾日，如易科罰金，以佰元折算壹日。
丁○○教唆傷害人之身體，處拘役肆拾日，如易科罰金，以佰元折算壹日。
    事  實
一、丁○○與丙○○係朋友關係。緣丁○○與乙○○均為協記保全公司（下稱協記公
    司）派駐於臺灣糖業公司橋頭廠之警衛，於民國九十年十月二十七日凌晨五時許
    ，丁○○與乙○○二人因警衛排班巡邏問題發生口角，丁○○遂以警衛室之電話
    聯絡協記公司經理沈仲楠到場處理，詎丁○○仍有未甘，心生不滿，竟於同日五
    時四十分許，以其使用之0000000000號行動電話撥打丙○○使用之0
    000000000號行動電話，教唆丙○○至上開警衛室毆打傷害乙○○予以
    教訓，丙○○接獲丁○○之電話後，旋於同日上午六時許，趕抵上址警衛室，基
    於丁○○之教唆而萌生之傷害犯意，趁沈仲楠、丁○○及乙○○三人協調之際，
    出拳毆擊乙○○右眼，致乙○○因此受有右眼眼球挫傷並視網膜水腫等傷害。嗣
    經乙○○報警查獲。
二、案經乙○○訴由高雄縣警察局岡山分局報請臺灣高雄甲方法院檢察署檢察官偵查
    後，聲請簡易判決處刑。
    理  由
一、訊據被告丁○○固供承有於上開時、甲，與告訴人乙○○因巡邏問題發生口角，
    以電話聯絡協記公司經理沈仲楠及丙○○到場，嗣丙○○出拳毆打告訴人成傷等
    情，然矢口否認有何教唆傷害之犯行，辯稱：我是打電話聯絡丙○○找工作之事
    ，順便告訴他我和別人發生事情，叫丙○○到場壯膽，但我沒有叫丙○○修理告
    訴人，是丙○○自己要出手打告訴人的云云。惟查：
  (一)右揭時、甲被告丙○○接獲被告丁○○之電話教唆，而萌生傷害之犯意，並以拳
    頭毆打告訴人，致告訴人受有如事實欄所示之傷害等事實，業據被告丙○○於本
    院訊問及審理時供承：是丁○○叫我去打人的，當時我在睡覺，手機沒有關，丁○○打電話給我說跟人發生事情，丁○○平常就有跟我提及跟乙○○相處不是很
    好之事，我到場時，見丁○○與乙○○在拉扯，推擠到我身上，就順手打乙○○
    等語不諱（本院卷三三頁、四六頁），核與告訴人乙○○指訴：當時我有聽見丁○○打電話叫丙○○帶東西過來，丁○○推我，經理在中間，丙○○過來後就打
    我右眼一拳等情相符，並經證人沈仲楠於偵查及原審審理時證述：我接獲丁○○
    電話到場處理，到場時丁○○已經去巡邏，丙○○不久即進來，後來丁○○巡邏
    回來又與乙○○發生爭執，丁○○推乙○○，我去將他們拉開，那時丙○○突然
    從後面過來一拳打上乙○○臉部等語明確（原審卷第四二、四三頁），復有告訴
    人於九十年十月二十七日之高雄榮民總醫院診斷證明書一紙附卷可稽（警卷第八
    頁）。
  (二)又被告丁○○固不否認確於九十年十月二十七日凌晨五時四十分許，以其使用之
0000000000號行動電話撥打至被告丙○○使用之000000000
    0號行動電話等情，並有卷附通聯記錄可稽（偵查卷二十頁），然辯稱：我是打
    電話聯絡丙○○找工作之事，順便叫他過來壯膽云云。惟上開被告丁○○於電話
    中並未提及找工作之事，且確有表明要被告丙○○教訓告訴人之意，已據被告丙○○供述明確（本院卷三三頁），參以被告丁○○與被告丙○○為朋友關係，為
    被告丁○○所不否認，而被告丙○○與告訴人素不相識，亦無冤仇，但平日被告
    丁○○有向被告丙○○言及與告訴人相處不甚融洽之事，亦據被告丙○○供承在
    卷，衡情被告丁○○於電話中既已提及渠與別人發生事情，並要被告丙○○到場
    ，又被告丙○○並無基於己意毆打告訴人之動機，是其到場後隨即出手毆打告訴
    人之舉動，堪認係受被告丁○○之教唆而為之傷害犯行，甚為明確。足徵被告丙○○上開自白，與事實相符，堪予採信。
  (三)又被告丙○○於警訊、偵查及原審審理時固供稱：本件傷害犯行並非受被告丁○○之教唆而為云云，惟其於本院調查、審理中已坦承上情明確，核與卷附事證相
    符，詳如前述，是本院認應以被告丙○○於本院調查、審理時所為之供述為可採
    。另依證人王東川於本院審理時證稱：經理沈仲楠在本件事發後，有跟我報告，
    但我不清楚詳細情形，也不知道是否丁○○叫丙○○來打人，因當時我不在現場
    等語，證人王東川於案發時既未在現場，其上開證述，亦不足採為被告丁○○有
    利之認定，併此敘明。
  (四)綜上，被告丁○○前開所辯：我沒有教唆丙○○傷害告訴人云云，顯係事後卸責
    之詞，不足採信。本件事證明確，被告丙○○因受教唆而傷害他人身體之犯行，
    及被告丁○○教唆他人傷害之犯行，均堪認定。
二、核被告丙○○所為，係犯刑法第二百七十七條第一項之傷害罪；被告丁○○教唆
    他人犯刑法第二百七十七條第一項傷害罪等所為，應依刑法第二十九條第二項規
    定，依其所教唆之刑法第二百七十七條第一項之傷害罪論處。
三、本件被告丁○○教唆傷害部分犯罪事證明確，原審不察，遽為其無罪之諭知，自
    有未洽；又被告丙○○犯罪事證明確，原審就被告丙○○部分予以論罪科刑，固
    非無見，惟被告丙○○係基於被告丁○○之教唆始萌生之傷害犯意，而為傷害告
    訴人之行為，並非基於自己單獨產生之傷害犯意，詳如前述，原審漏未審酌認定
    此點，亦有不當。檢察官上訴意旨，指摘原判決諭知被告丁○○無罪及被告丙○○並非基於被告丁○○教唆萌生之犯意為本件犯行為不當，為有理由，應由本院
    撤銷改判。爰審酌被告丁○○僅因細故與告訴人發生口角爭執，竟教唆被告丙○○毆打告訴人成傷，犯後仍矢口否認犯行，未見悔意；被告丙○○係受教唆而傷
    害告訴人，犯罪情節較輕，犯後亦坦承犯行，惟被告二人均未與告訴人達成和解
    ，賠償告訴人之損害，及告訴人所受傷勢程度等一切情狀，各量處如主文第二項
    所示之刑，並均諭知易科罰金之折算標準，以資懲儆。
據上論斷，應依刑事訴訟法第三百六十九條第一項前段、第三百六十四條、第二百九
十九條第一項前段，刑法第二百七十七條第一項、第二十九條第二項、第四十一條第
一項，罰金罰緩提高標準條例第一條前段、第二條，判決如主文。
本案經檢察官劉文水到庭執行職務。
中        華        民        國    九十二    年    五    月    六      日
                              臺灣高等法院高雄分院刑事第六庭
                                  審判長法官  王憲義
                                        法官  張意聰
                                        法官  范惠瑩
右正本證明與原本無異。
不得上訴。
                                      書記官  馬蕙梅
中    華    民    國     九十二     年       五       月        九      日
附錄本判決論罪之法條：
刑法第二百七十七條第一項：
傷害人之身體或健康者，處三年以下有期徒刑，拘役或一千元以下罰金。
刑法第二十九條第二項：
教唆犯，依其所教唆之罪處罰之。
                                                                        Ｆ


司法院資訊處製作；財團法人民間司法改革基金會備份。
